【裁判字號】    98,台上,1036
【裁判日期】    980227
【裁判案由】    違反毒品危害防制條例等罪
【裁判全文】
最高法院刑事判決            九十八年度台上字第一０三六號
上  訴  人  台灣高等法院高雄分院檢察署檢察官
上  訴  人
即  被  告  甲○○
被      告  乙○○
上列上訴人等因被告等違反毒品危害防制條例等罪案件，不服台
灣高等法院高雄分院中華民國九十七年四月二十三日第二審更審
判決（九十六年度重上更(八)字第七九號，起訴案號：台灣高雄地
方法院檢察署八十六年度偵字第二五六三八號、八十六年度偵緝
字第九五四號），提起上訴，本院判決如下：
    主  文
上訴駁回。
    理  由
一、關於甲○○運輸毒品部分
本件原判決認定上訴人即被告甲○○曾有煙毒、販賣運輸毒品前
科，於民國八十四年間因違反肅清煙毒條例及偽造文書罪，經台
灣高等法院高雄分院判處有期徒刑四年二月，於八十七年三月六
日確定（不構成累犯）。仍不知悔改，明知海洛因係（毒品危害
防制條例修正公布施行前）肅清煙毒條例第二條所列之毒品，且
屬行政院依懲治走私條例公告之管制進出口物品，不得販賣、運
輸或私運進口。竟與毛國權（運輸毒品部分，業經台灣高雄地方
法院以八十五年度重訴字第四號判處有期徒刑十五年，褫奪公權
十年確定）基於共同運輸毒品海洛因之犯意聯絡，於八十四年十
一月初（公訴人誤為八十一年十一月初）某日，在高雄地區某處
，與毛國權商議，由其負擔出國旅遊之一切開銷費用，招待毛國
權出國至香港遊玩，而其在國外將購買毒品海洛因，再由毛國權
於返台時以夾藏方式攜帶毒品海洛因入境，並稱自己會先出國至
柬埔寨。毛國權應允後，甲○○乃委託其不詳姓名之女性友人，
於八十四年十一月十一日向高雄市右佑旅行社有限公司，購買毛
國權之國泰航空公司高雄香港來回機票一張，並交付港幣三千元
予毛國權充當旅費。甲○○於八十四年十一月十一日先持之前已
冒領得之「翁榮鄉」名義護照，參加考察團搭機前往柬埔寨。毛
國權則依約於八十四年十一月十四日搭乘國泰航空公司CX435 號
班機，由高雄小港機場出境至香港，並依約至香港機場酒店（旅
館）等候甲○○。甲○○當日（十四日）則由柬埔寨搭機至香港
，在機場酒店與毛國權會面；嗣乙○○（經本院以無罪駁回檢察
官上訴，其無罪部分理由詳如後述）、朱雪娥夫婦亦於同日下午
五時十分搭乘國泰航空公司CX437 號班機，由高雄小港機場起飛
出境，同日傍晚六時十八分抵香港，通關後在機場酒店與甲○○
、毛國權碰面，甲○○與毛國權二人即搭車於當（十四）日晚上
某時，甲○○冒用不詳姓名者之證件，毛國權持自己之台胞證，
二人通關到中國大陸廣東省深圳。翌（十五）日，甲○○在大陸
廣東省深圳某處，向不詳姓名朋友，以不詳價格購買毒品海洛因
一包後，旋於同日晚上在深圳投宿之某酒店內，將其購得之海洛
因一包及其所有之女用束褲一件交付予毛國權保管。再於翌（十
六）日中午，甲○○將原先交予毛國權之一包毒品海洛因處理分
裝後，交予毛國權二包，囑咐毛國權穿上女用束褲再將分裝之二
包海洛因藏在其內。之後，二人乃包車回香港，途中，甲○○告
知毛國權有朋友在大陸深圳關口（即羅湖口岸）附近某飯店等候
，甲○○乃帶同毛國權至不知情之乙○○夫婦投宿之深圳關口附
近某飯店，在該房間廁所內，甲○○又拿一包毒品海洛因予毛國
權，要其以女用束褲在腹部夾藏二包，胯下夾藏一包（共三包，
驗後共計淨重七一三點○七公克，純度百分之五十九，純質淨重
六○三點一九公克）而夾帶運輸回台灣。嗣甲○○、乙○○夫婦
及毛國權等四人一同搭車回至香港機場，等候班機補位返台。同
年月十六日晚上九時許，毛國權在香港搭乘國泰航空公司 CX434
號班機攜帶運輸上開海洛因返台，甲○○亦持「翁榮鄉」護照購
買頭等艙機票，與乙○○、朱雪娥夫婦搭乘上開同班飛機返台。
同（十六）日晚上十一時許，毛國權走私運輸上開毒品海洛因至
高雄小港機場，因安檢人員發覺行跡可疑而會同海關人員予以搜
索，而在毛國權之小腹處及胯下部位搜出其夾帶之上述毒品海洛
因三包，並扣得甲○○所有，供走私毒品犯罪等所用之女用束褲
一件，甲○○則乘隙逃逸。嗣經第一審法院於八十五年一月五日
調查毛國權運輸毒品案件（八十五年度重訴字第四號），問及是
否別人託帶入境時，毛國權始供稱係一化名「陳春明」之人，經
第一審法院函請屏東縣警察局枋寮分局調查始知化名「陳春明」
之人，其本名為甲○○，因而查獲甲○○等情。係以（一）甲○
○擬自大陸地區私運毒品海洛因返台，並邀毛國權出國，及甲○
○將購得之毒品海洛因交予毛國權自香港夾藏攜帶回台之事實，
業據毛國權於八十五年一月五日第一審法院八十五年度重訴字第
四號（被告毛國權，煙毒案）、台灣高雄地方法院檢察署八十五
年度偵字第一四三三四號、八十五年度他字第二二五號、第一審
八十七年二月十八日、八十八年一月十三日、原審上訴審、更一
審、更二審調查時證實（見八十五年重訴字第四號影印卷第七頁
反面至第八頁反面、第一五五頁反面，台灣高雄地方法院檢察署
八十五年度偵字第一四三三四號卷第六頁反面，八十五年度他字
第二二五號卷第二十八頁，第一審卷第十六頁反面、二一六頁反
面、二一七頁正、反面、二三二頁反面，原審上重訴卷第八四至
八五頁反面、原審上重更(一)卷第一二三、一二四頁、原審上重更
(二)卷第一二四、一二五頁）。綜合毛國權之上開證述，雖所陳細
節因距離事發時間之久長而前後略有出入，惟就甲○○如何邀其
出國遊玩並請其攜帶毒品海洛因返台，及於購得毒品海洛因後如
何分裝、夾藏攜帶入境等基本事實則均一致，自堪採信。雖毛國
權嗣於原審更六審審理中，經甲○○及辯護人詰問，就有關甲○
○如何託其自香港運輸毒品回台灣等情節，均答以不記得了而不
願再就本件案情為任何證述（見原審重上更(六)卷第一六四至一六
六頁），惟或因其已因本案經判刑確定、執行，不願再舊事重提
，然並不影響其之前所為證述內容之真實性。而毛國權於高雄小
港機場入境時被查獲之物，經檢驗結果確係毒品海洛因，有法務
部調查局八十四年十二月二十二日（84）陸字第84143153號檢驗
通知書一紙附卷可稽（見原審上重訴卷第二四六頁），復有女用
束褲一件、海洛因三包、搜索筆錄、照片等附卷可資佐證（見原
審上重訴卷第二三七、二四七頁）。雖毛國權於為警查獲時之警
詢筆錄及於檢察官偵查中均稱：是自己的，自己要吃的等語，惟
其尿液經檢驗並無嗎啡反應，有高雄市政府衛生局煙毒尿液檢驗
成績書一紙附卷可稽（見原審上重訴卷第二四五頁）；又其經檢
察官移審至第一審訊問時已改稱：「（為何尿液沒有毒品反應？
）我自己用量很大，怎麼會沒有。」、「（是否別人託你帶進來
的？）是別人託我帶進來的。」等語（見第一審八十五年度重訴
字第四號影印卷第七頁反面），其於經採尿送驗未發現有毒品反
應後，始供承毒品並非供自己施用的，而係他人託帶的等情，足
見毛國權當時係於自由意識之狀態下所為之陳述，且毛國權在第
一審調查時亦供稱：甲○○平時供我吃穿，我欠他人情，所以於
警詢中未供出是他委託帶毒品回國，也不知帶毒品的罪這麼重等
語（見第一審卷第二四九頁反面、第二五○頁反面），是尚難以
毛國權於警詢及偵查中均未提及係甲○○委託攜帶入境，即遽認
毛國權嗣後所述不可採信。又甲○○雖辯稱：係毛國權懷恨伊拿
身分證去作保證人，才誣陷伊云云。惟查，甲○○經檢察官通緝
被查獲後，於八十六年九月十八日檢察官訊問時，已表明：「因
大家（指與毛國權間）相處不錯，我沒有給他什麼好處。」、「
他（毛國權）比較講義氣。」等語（見八十六年度偵緝字第○九
五四號偵查卷第二二、二三頁），雖該次訊問，係針對毛國權為
何充當甲○○冒領翁榮鄉國民身分證時之保證人之問題，但由甲
○○之供述，可見甲○○與毛國權間相處不錯，應無仇隙可言。
且嗣經檢察官提起公訴，甲○○於第一審訊問時，亦表示：「（
你與毛國權間有否糾紛﹖）沒有。」（見第一審卷第四三頁反面
），且毛國權為警查獲後及至八十五年一月五日移送第一審法院
時，並無偽造文書案件於檢察署檢察官偵辦中，有八十四年十一
月十八日台灣高雄地方法院檢察署刑案資料查註紀錄表及八十五
年一月五日第一審法院刑案被告院內索引紀錄表各一紙附於上開
案件可稽，毛國權如何預知有被偵辦偽造文書之可能，而事先懷
恨、誣陷當時仍不知甲○○本名之「陳春明」？況毛國權所涉偽
造文書案件亦已於八十五年三月間經檢察官為不起訴處分，有該
不起訴處分書附卷可憑（見八十六年度偵字第二五六三八號偵查
卷第八頁），是毛國權又何以會懷恨甲○○？甲○○另辯稱：伊
與毛國權間有感情糾紛暨金錢債務未處理之故云云。惟毛國權則
僅證述：有一歡場女子叫小琪，是八十四年時的事，但沒什麼糾
紛；於八十四年甲○○有拿一張支票向伊調現，伊向他說伊沒錢
，伊介紹他向錢莊借錢等語（見原審上重訴字卷第一三○頁），
已否認甲○○上開辯解，而甲○○所舉之證人王耀輝於原審上訴
審調查時亦僅結證稱：「（毛國權曾向你說甲○○未還他錢才要
咬他下去？）甲○○向我說毛國權無故咬他作同案被告，我問毛
國權，毛國權回答說甲○○欠錢都不還，只有這樣而已，其他我
不知道。」等語（見原審上重訴卷第一三一頁反面），足見毛國
權並未承認有無故咬甲○○作同案被告之情事，證人王耀輝上開
傳聞自甲○○之陳述，既未獲得證實，自難採為甲○○有利之認
定；且甲○○復未能提出具體證據以資查證渠等間是否確係因女
子之情感及金錢糾紛而生間隙，故尚無法以此證明毛國權係挾怨
故意誣陷被告甲○○，是甲○○所辯上開各語，無非事後卸責之
詞，均不足採。（二）甲○○確係於八十四年十一月十四日即自
柬埔寨搭機至香港與毛國權、乙○○夫婦碰面情事，業經毛國權
於第一審八十七年二月十八日調查中證實（見第一審卷第十五頁
反面），核與乙○○於第一審八十七年二月二十日、八十七年十
一月十三日調查時（見第一審卷第二五頁正、反面、第一五四頁
反面、一五五頁）、第一審八十八年五月十九日審理時（見第一
審卷第三二二頁）證述之情節，及證人即乙○○之妻朱雪娥於第
一審八十八年四月十四日證述之情節（見第一審卷第二三二頁反
面），互核一致，足見甲○○所辯係於八十四年十一月十六日始
到達香港云云，顯係卸責之詞。至證人張在基於原審更一審調查
中雖證稱：「八十四年十月（應是十一月）十一日我有帶隊去柬
埔寨，我有與甲○○一起去，他當時的名字是翁榮鄉，是去考察
，要回來時他說臨時有事要去香港，他在柬埔寨等一、二天才到
香港，我們是十四日下午一點多飛曼谷轉台灣的飛機，甲○○是
比我們慢離開柬埔寨，甲○○約十四日以後才走，何時走我不清
楚，好像是十五、十六日左右走。」等語（見原審上重更(一)卷第
一九○頁），雖證人張在基證稱甲○○好像是十五、十六日左右
走，但其既於八十四年十一月十四日下午一時許即離開柬埔寨，
且不知甲○○何時離開柬埔寨，自不能僅憑其事後推測之詞，遽
認甲○○未於八十四年十一月十四日當日離開柬埔寨至香港，而
為甲○○有利認定之依據。張在基於原審更六審審理時又到庭結
證稱：「甲○○有告訴我他要去香港，我就介紹那個導遊（柬埔
寨人）給甲○○他們直接去談。」、「我知道他有跟導遊講訂機
票的事情，他們講什麼我沒有去注意聽，但他們確實有訂機票。
」、「我沒有看到（機票日期），但我知道是慢幾天、慢一、二
天，我聽他們講的。」、「（：你看到導遊訂票是幾號訂的？）
他要回來的前一、二天他說他要去香港，就是十（應係十一之誤
）月十四日的前一、二天。」「（你說看到他跟導遊在談機票的
事情，是在哪裡看到的？）大家在隨團的過程中，他說要去香港
，我就跟導遊講請他幫忙他訂機票，不是在機場。」、「我們飛
機起飛的時候，甲○○他們（即甲○○與柬埔寨導遊）在柬埔寨
旅社，沒有去機場。」等語（見原審重上更(六)卷第一五六至一六
二頁）。依此，甲○○既於八十四年十一月十四日返台前一、二
日向張在基表示要到香港，張在基既無法在柬埔寨為甲○○購買
前往香港之機票，而尚須介紹柬埔寨當地導遊為甲○○購買機票
，顯然張在基對於柬埔寨到香港之航班情形並不熟悉，否則，焉
有不自行代甲○○購票而須再委請導遊，而由該導遊與甲○○接
洽之必要？再張在基既未親自聽聞、亦未親見導遊為甲○○所訂
購之機票日期，其於八十四年十一月十四日下午一點多飛離柬埔
寨時，甲○○亦在旅社，而未到機場，則張在基如何能確知該導
遊未為甲○○購得該日前往香港之機票？是證人張在基上開所為
甲○○係於八十四年十一月十四日以後才離開柬埔寨之證述，純
係其個人猜測之詞，不足據為甲○○並未於八十四年十一月十四
日前往香港與毛國權見面等有利甲○○之認定。再審酌甲○○於
原審更一審時辯稱是在八十四年十一月十六日返台當天才從柬埔
寨到香港云云（見原審上重更(一)卷第二一四頁），嗣於原審更三
審時又改稱是八十四年十一月十五日去香港，是早上九點多在柬
埔寨金邊搭機到香港等語（見原審重上更(三)卷一第一一六頁），
其所稱到香港時間亦前後不符（一謂十六日，一謂十五日），已
難令人置信。又甲○○聲請向我國駐外單位函查柬埔寨至香港只
有下午有飛機，經駐胡志明市台北經濟文化辦事處九十二年八月
十九日胡志字第七九二號函覆稱：柬國政府及各機關團體向無資
料建檔與稽核觀念，且經長期戰亂，尤其一九九七、一九九八年
之政爭，諸多資料均已散佚或遭焚毀，一九九九年由一法國管理
公司得標並負責經營金邊波士東國際機場，該法國公司進駐後才
開始建立相關管理檔案，此前之飛航資料已無法查證等語（見原
審重上更(三)卷二第一四四、一四五頁），是甲○○何日離開柬埔
寨，我國駐外單位已無從查考，惟據毛國權、乙○○及朱雪娥均
一致陳稱於當日（即八十四年十一月十四日）有在香港機場附近
酒店見面，已如上述，足見甲○○確於八十四年十一月十四日傍
晚前已到達香港，才會與毛國權及甫於當日傍晚到達香港之乙○
○、朱雪娥夫婦見面（按乙○○、朱雪娥夫婦於八十四年十一月
十四日下午五時十分搭乘國泰航空公司CX437 號班機，由高雄市
小港機場起飛出境，同日傍晚六時十八分到達香港，並於翌日即
十五日通關到大陸深圳），足見甲○○於八十四年十一月十四日
傍晚時已到達香港，應可認定。至甲○○及辯護人於原審前審又
聲請向行政院大陸委員會函洽香港特區政府，查詢西元一九九五
年（即八十四年）十一月十四日柬埔寨飛香港之航班資料，及西
元一九九五年十一月十四日或十五日是否有台灣人民「翁榮鄉」
由柬埔寨入境香港之資料？經行政院大陸委員會駐外單位透過相
關管道協助查詢結果，僅查知國人翁榮鄉（男，四十三年一月二
十七日出生，身分證統一編號Ｚ000000000，中華民國護照Ｍ000
00000 ）於八十四年十一月十六日晚上七時三十四分持用香港多
次入境許可證從大陸經羅湖口岸進入香港，同日晚上八時四十五
分經香港機場返回台灣等語（詳見原審重上更(四)卷第一五三、一
五四頁行政院大陸委員會香港事務局函），至於翁榮鄉搭機入境
香港之資料則無從查考。但甲○○冒用翁榮鄉名義確於八十四年
十一月十六日晚上七時三十四分持用香港多次入境許可證從大陸
經羅湖口岸進入香港，再於同日晚上八時四十五分經香港機場返
回台灣等情，核與毛國權證述之上情，並無違悖；反之甲○○於
原審更四審辯稱：我在八十四年十一月十六日晚上從澳門到羅湖
車站，然後再從羅湖車站搭火車到香港云云（見原審重上更(四)卷
第一六○頁），參酌羅湖、香港與澳門之相關地理位置，羅湖在
香港北邊，靠近深圳，從羅湖可直接搭火車至香港；澳門則處於
香港西邊，若從澳門轉到羅湖，再從羅湖進入香港，顯然捨近由
遠，此有香港地圖一張附卷可參（見原審重上更(四)卷第二三○至
二三三頁），足見甲○○所辯，核與常理有違，委不足採，應以
毛國權證稱渠等從深圳到大陸關口（即羅湖口岸），再進入香港
為可採。（三）毛國權係於八十四年十一月十四日搭乘國泰航空
公司CX435 號班機，由高雄市小港機場出境至香港，並於八十四
年十一月十六日與甲○○（冒名翁榮鄉）共同搭乘國泰航空公司
CX434 號班機由香港入境高雄小港機場之事實，業經第一審及原
審上訴審向內政部警政署入出境管理局查詢屬實，有內政部警政
署入出境管理局八十七年六月十二日87境信昌字第28707 號函及
八十八年九月十五日88境信昌字第64517 號函附甲○○等人出入
境紀錄在卷可查（見第一審卷第一一三至一一五頁，原審上重訴
卷第七六、七七頁）。又毛國權於第一審調查中證稱：「出國前
一天王某的太太有拿機票及三千元港幣給我。」等語（見第一審
卷第二一六頁背面），已證述毛國權之機票是由甲○○委託他人
購買，而由該自稱甲○○太太之女子交由旅行社辦理，經購得至
香港之機票後，再交予毛國權甚明，衡之常情，甲○○如未委託
毛國權運輸毒品，其何須無端花費金錢招待毛國權出國？至證人
吳春玉（即甲○○同居人）於原審前審調查時證述：未曾替他們
買過機票，亦未將機票交予毛國權等語（見原審上重訴卷第七十
、七一頁、重上更(五)卷第一六二至一六五頁）。且原審上訴審於
八十八年十一月四日當庭命證人顏玉花（編為第1 號）、吳春玉
（編為第2號）、陳春葉（編為第3號）三人同列於庭上，由毛國
權當庭指認，而毛國權答以沒有印象等語（見原審上重訴卷第一
四六頁）。參以甲○○當時雖與證人吳春玉同居，然究非有婚姻
關係之拘束，實難排除該自稱甲○○太太者非吳春玉以外之其他
與甲○○熟識之女性友人之可能，且亦查無其他積極證據足認該
交付機票及港幣之女子即為吳春玉，是尚難僅因證人毛國權於第
一審之供述，即遽認該女子即為吳春玉甚明。惟該女子既可自稱
甲○○太太，顯與甲○○具有相當密切之關係，如非基於甲○○
之指示而交付該機票、港幣予毛國權，何能自稱甲○○之妻，且
何須冒稱甲○○之名？足見，甲○○確有指示某自稱甲○○太太
之女子為毛國權辦理購買機票及交付赴香港所須旅費之事實，堪
以認定。至該女子究為何人，因甲○○、乙○○暨證人吳春玉均
堅決否認係吳春玉，又拒不吐實，已難細究其確實身分及如何支
付右佑旅行社之費用；且證人楊慧珍於原審前審審理時亦到庭結
證稱：本件機票事宜係由該旅行社接待人員處理，無從得知係何
人接洽等語，是該女子身分顯已無法查究，惟尚不影響甲○○上
揭犯行，附此敘明。（四）毛國權之台胞證簽發日期為一九九三
年四月二十三日，而毛國權在其台胞證上有效日期至一九九五年
十二月二十日之簽註／查驗中，蓋有一九九五年十一月十四日入
境、十六日出境（即八十四年十一月十四日、十六日）之圓戳，
有毛國權之台胞證一份附卷可考（見原審重上更(三)卷一第一三五
頁證物袋內毛國權台胞證），顯然毛國權確曾於八十四年十一月
十四日進入大陸地區，並於八十四年十一月十六日由大陸地區出
境。另甲○○曾先出國至柬埔寨，於八十四年十一月十四日轉往
香港，並於八十四年十一月十四日傍晚到達香港機場附近酒店與
甫到達香港之乙○○、朱雪娥夫婦見面，已如上述。又乙○○夫
婦亦於翌日（十五日）入境深圳，於十六日出境深圳，此亦有乙
○○、朱雪娥夫婦之台胞證各一份附卷可查（見原審重上更(三)卷
一第一三五頁證物袋內乙○○、朱雪娥台胞證），足見甲○○與
乙○○等係先後分批進入大陸。又甲○○與毛國權有包車至大陸
深圳關口附近某飯店與乙○○夫婦會合，並在該房間內，甲○○
又將一小包毒品海洛因交給毛國權，由其在胯下以女用束褲夾帶
，原二大包毒品海洛因，則由毛國權以女用束褲在腹部夾藏，嗣
甲○○、乙○○夫婦及毛國權四人一同搭車至香港機場等候補位
搭機返台，此經毛國權陳述甚明，有如上述，倘甲○○未曾事先
告知毛國權去柬埔寨，毛國權未曾在深圳與乙○○相遇，又何以
對渠等行蹤知之甚詳？是縱乙○○陳稱：未在大陸深圳遇見甲○
○，是返台時在機場碰面云云，亦不足作為有利於甲○○之認定
。（五）毛國權在第一審八十八年一月十三日調查時亦供稱伊在
押時甲○○有寄新台幣八千元給伊，並有台灣高雄看守所八十七
年八月七日高所正總保字第九九三號函附收據影本一紙在卷可稽
（見第一審卷第一二六至一二七頁），雖甲○○辯稱係返還所欠
債務云云。惟無法提出渠曾積欠毛國權債務之證明，尚難認甲○
○有積欠毛國權債務。甲○○對毛國權既無債務存在，則何以要
匯錢予毛國權？若非其對毛國權有所虧欠或具一定之情誼，甲○
○豈會匯款在押中之毛國權，益徵甲○○應係欲以金錢彌補對毛
國權因託運毒品被查獲羈押之虧欠。（六）又依現存之證據，僅
能證明甲○○曾前往大陸深圳地區購得七百十三公克餘之毒品海
洛因交予毛國權私運入台，已詳如上述，雖查扣數量之多，顯非
供一己吸食之用，惟其用途如何仍有其他可能，如集資託人代購
等，並無積極證據足認甲○○走私上開數量甚鉅之毒品海洛因，
係為圖利販賣所用而販入該毒品，自難以數量多寡臆測，遽認其
有販賣營利之意圖。而毛國權僅係接受甲○○之招待旅遊，而代
為託運毒品回台灣，亦無任何證據足認其有意圖營利販賣毒品之
犯意，並與甲○○就此部分具共同犯意之聯絡，公訴人指甲○○
係與毛國權基於至大陸地區購買毒品海洛因返台銷售之犯意，而
認甲○○與毛國權係基於共同販賣毒品海洛因之犯意聯絡，尚乏
依據。（七）另甲○○之原審前審辯護人聲請查明甲○○等人有
無進入大陸一節，經原審前審數次函請財團法人海峽交流基金會
（下稱海基會）轉大陸方面函查甲○○冒用之翁榮鄉等多人之名
義究竟何時進入大陸，經海基會數次函催，但大陸方面雖均無回
音，惟此係因甲○○未用真名，並無甲○○之台胞證，且其係冒
用他人姓名進入，並有數個冒名，究係冒何名，有無其他冒名，
因其擅於冒名，致無從查悉其以何名義進入大陸，然甲○○確有
前往深圳等情，已據甲○○在原審更六審審理中自承在卷（見原
審重上更(六)卷第一八二頁），並據毛國權指證歷歷，有如上述，
是雖不能查悉甲○○以何名義進入大陸，惟此仍不足為甲○○有
利之認定。（八）甲○○及其辯護人另辯稱：乙○○於八十四年
十一月十四日搭乘之CX437 號班機是於當日晚上八時二十五分才
到達香港，再經通關時間，不可能於當日晚上十時封關前到達深
圳云云。惟查乙○○夫婦於八十四年十一月十四日搭乘之CX 437
號班機，國泰航空公司起初雖函覆謂於當日晚上八時二十五分到
達香港（見原審重上更(三)卷一第一二六頁），惟該班機高雄旅客
是於當日十五時四十分通關起飛，經飛行一小時餘即可到達香港
，應不致遲至當日晚上八時二十五分才到達香港，業經原審更三
審再函請航空警察局高雄分局再查明到達時間，而經該局查明函
覆該班機是於當日十八時十八分到達香港，此有航空警察局高雄
分局九十二年五月二十八日航警高分3字第092000361 2號函送之
資料在卷可憑（見原審重上更(三)卷二第一○三至一○六頁）。查
該班飛機既係於當日十八時十分飛抵香港，則甲○○自有充裕時
間與乙○○夫婦碰面後，再與毛國權共同搭車到深圳，並於當晚
十時封關前進入深圳，故甲○○此部分所辯，亦不足採。（九）
綜上所述，甲○○所辯上開各語，均係事後推諉圖卸之飾詞，不
足採信，本件事證明確，甲○○上揭犯行，洵堪認定，應予依法
論科。至於甲○○於原審前審中一再請求對毛國權進行測謊及對
其測謊，惟本件不利甲○○之證據，並非僅限於毛國權之陳述，
原審參酌各項之證據予以論斷，對於甲○○及毛國權進行測謊，
尚無法因此而推翻不利甲○○之認定，且本件事實認定已臻明確
，因認無庸對甲○○及毛國權進行測謊之必要；為其所憑之證據
及認定之理由。並說明海洛因係毒品危害防制條例修正公布前肅
清煙毒條例第二條所稱之毒品，並經行政院公告列為甲項管制進
出口物品。甲○○為上開犯罪行為（八十四年十一月十六日）後
，肅清煙毒條例於八十七年五月二十日修正公布為毒品危害防制
條例，於第二條規定海洛因為第一級毒品，第四條第一項規定「
運輸第一級毒品者，處死刑或無期徒刑；處無期徒刑者，得併科
新台幣一千萬元以下罰金」，而肅清煙毒條例第五條第一項規定
「運輸毒品者，處死刑或無期徒刑」；另懲治走私條例亦於九十
一年六月二十六日修正公布，依修正後該條例第二條第一項規定
之走私物品進口罪，與修正前第二條第一項之規定相比較，修正
後之法律處罰較重。而按關於想像競合犯之新舊法比較，孰於行
為人有利，應先就所犯新刑法各罪，定一法定刑較重之條文，再
就所犯舊刑法各罪，定一法定刑較重之條文，然後再就此較重之
新舊法條比較其輕重，以為適用之標準。本件甲○○與毛國權共
同自大陸地區運輸毒品海洛因交由毛國權攜至香港，再搭機進入
台灣地區之行為，係犯行為時肅清煙毒條例第五條第一項之運輸
毒品罪，及九十一年六月二十六日修正前懲治走私條例第二條第
一項、第十二條之私運管制物品進口罪。甲○○與毛國權間，就
運輸毒品、私運管制物品進口部分，有犯意聯絡及行為分擔，均
為共同正犯（依前開說明，經比較新舊法結果，對於本件甲○○
與毛國權上開運輸毒品、私運管制物品進口部分，有犯意聯絡及
行為分擔而言，適用新法並無較有利之情形，依刑法第二條第一
項規定，自應依修正前刑法第二十八條論以共同正犯）。甲○○
所犯上開運輸毒品與私運管制物品進口罪二罪，係一行為觸犯二
罪名之想像競合犯（依上開說明，新刑法關於想像競合犯規定之
修正，乃法理之明文化，法律文字並未修正，非屬法律之變更）
，先比較行為時法之結果，應從一重之肅清煙毒條例第五條第一
項之運輸毒品罪處斷。另甲○○行為後，肅清煙毒條例修正公布
為毒品危害防制條例；懲治走私條例亦於九十一年六月二十六日
修正公布，有如前述，再比較毒品危害防制條例第四條第一項之
運輸毒品罪（該條例又於九十二年七月九日「全文」修正公布，
九十三年一月七日施行，應屬法律變更，惟第四條第一項之罪，
法定刑並未修正，依九十二年二月二日修正公布，於九十五年七
月一日施行之刑法第二條第一項規定，應從舊從輕適用中間法之
九十三年一月七日修正施行前之毒品危害防制條例第四條第一項
之規定）及九十一年六月二十六日修正公布後懲治走私條例第二
條第一項之私運管制物品進口罪結果，應從一重之九十三年一月
七日修正施行前毒品危害防制條例第四條第一項之運輸毒品罪處
斷。然後再就前開較重之肅清煙毒條例第五條第一項之罪，與九
十三年一月七日修正施行前之毒品危害防制條例第四條第一項之
罪比較結果，依九十五年七月一日修正施行之刑法第二條第一項
規定，本件自應適用較有利於行為人之行為時法肅清煙毒條例第
五條第一項運輸毒品罪處斷。公訴人雖未敘及販賣毒品罪之條文
，然於起訴事實既已論及，自屬已經起訴，惟該部分並無積極證
據足資證明，已如前述，故此部分本應為無罪之諭知，惟因此部
分如果有罪，應與前開起訴論罪之運輸毒品罪有牽連犯之裁判上
一罪關係（依前開說明，九十五年七月一日施行之修正後刑法已
刪除牽連犯之規定，比較新舊法之規定，修正後之規定並非較有
利於被告，依刑法第二條第一項之規定，應適用行為時之法律，
即適用修正前刑法第五十五條牽連犯之規定），不另為無罪之諭
知，併此敘明。因而撤銷第一審關於甲○○部分不當之判決，援
引肅清煙毒條例第五條第一項、第十二條前段、第十三條第一項
，修正前懲治走私條例第二條第一項、第十一條、第十二條，刑
法第二條第一項、第十一條、第五十五條、第三十七條第一項，
修正前刑法第二十八條等規定，論甲○○以共同運輸毒品罪（原
判決主文漏載共同二字，應予更正），並審酌甲○○曾有煙毒、
販賣運輸毒品前科，於八十四年間因違反肅清煙毒條例及偽造文
書罪，經台灣高等法院高雄分院判處有期徒刑四年二月，於八十
七年三月六日確定（不構成累犯）。仍不知悔改，其前已有販賣
毒品前科，明知毒品海洛因危害國民健康甚鉅，治安機關嚴格查
禁，卻仍自大陸地區私運進口大量毒品海洛因，危害國民身心健
康，犯後又飾詞圖卸，難認其已具知錯悔悟之意，及本件扣案之
毒品海洛因驗後淨重多達七一三點○七公克，純度百分之五十九
，純質淨重六○三點一九公克，數量龐大，運輸毒品情節非輕等
一切情狀，量處無期徒刑，並依刑法第三十七條第一項之規定，
宣告褫奪公權終身。扣押之海洛因三包（驗後淨重共七一三點○
七公克，純度百分之五十九，純質淨重六○三點一九公克係毒品
，依肅清煙毒條例第十二條前段規定沒收銷燬之，女用束褲一件
，係甲○○所有且供其與毛國權犯罪所用之物，依同條例第十三
條第一項規定，併宣告沒收。至海洛因鑑驗耗用部分業已滅失，
故無庸諭知沒收，經核原判決該部分尚無違誤。檢察官上訴意旨
略以：（一）扣案甲○○所購得七百十三公克餘之海洛因數量之
多，顯非供一己吸食之用，原判決遽認甲○○無販賣營利之意圖
，又乙○○全程參與，就運輸毒品、走私部分亦屬共犯，原審僅
認定甲○○與毛國權共犯，均有未當。（二）刑事訴訟法第十七
條第八款關於法官應自行迴避之規定，乃在使法官不得於其曾參
與之裁判之救濟程序執行職務，以保持法官客觀超然之立場，而
維審級之利益及裁判之公平。原審（九十六年度重上更(八)字第七
九號）之受命法官即為九十三年度重上更(四)字第九號之受命法官
，既曾參與本案更審前之裁判，依同一理由，亦應自行迴避。其
因此所為認事用法顯有失妥適，判決當然違背法令云云。甲○○
上訴意旨指稱：（一）本件原審僅以共同被告毛國權對甲○○不
利之陳述為唯一之證據，認定甲○○觸犯重罪。甲○○自始否認
犯罪，並非現行犯，又未自甲○○處查獲任何帳冊毒品，無具體
事證可佐毛國權之陳述為真實，不能單憑其指證毒品之來源遽以
認定甲○○犯罪。且毛國權確實因指證甲○○而獲減刑之有利判
決。（二）證人毛國權之供述前後不一，互為矛盾。關於與何人
商議受託攜帶毒品，毛國權於案發後至八十五年一月五日以前均
未指述受甲○○或其他人所託攜帶毒品，其又於審理中自承其之
前二次前往香港均與購毒有關，顯見其原有取得毒品管道，非必
透過甲○○而取得。毛國權於八十五年一月五日審理時因法官主
動詢問，始改稱係受託攜帶毒品，先供稱係乙○○指使、由「陳
春明」在香港向阿華買毒品，嗣後改稱「陳春明」託其攜帶毒品
、由「陳春明」在深圳買毒品，又稱係在入大陸境內車程十餘小
時之不知名酒店由不知名大陸人向其交付毒品。檢察官開始將甲
○○及乙○○列入犯罪嫌疑人後，毛國權又改稱係甲○○主使，
謀議時乙○○不在場，甲○○與王登國於八十四年七、九、十月
份分別帶毛國權或由毛國權單獨至香港、大陸找綽號「阿康」者
買毒品等語。關於購毒之謀議、共犯、交易地點等重要事項，前
後不一，顯然為求自己減刑而編造共犯。關於與甲○○至香港機
場當天之細節，毛國權於偵訊時先稱與甲○○在香港酒店等乙○
○帶錢來、甲○○單獨去買毒品、在乙○○夫婦之於深圳邊防站
對面酒店之房間內裝毒品而乙○○夫婦在場等語，至第一審改稱
至香港會合隔日甲○○之朋友拿毒品來、在自己房間內裝毒品時
甲○○在場、乙○○不知情等語，後於一審又改稱十四日晚至深
圳、十五日甲○○與其朋友帶毒品來、十六日至深圳關口附近乙
○○投宿之飯店與乙○○會合，又與先前供述十四日即與乙○○
會合不符，原審亦曾查明乙○○入境大陸係十五日而非十四日。
關於由誰攜帶港幣至香港購買毒品一節，毛國權先稱其攜帶三十
萬元港幣於八十四年十一月十四日晚上在深圳向「阿陸」購買，
又改稱該三十萬元港幣係「波仔」託其帶去香港給「波仔」之弟
；經甲○○質疑「波仔」何以不匯款而由其攜帶後，竟改稱係甲
○○命其如此陳述。毛國權多次供述相互歧異，已涉偽證罪嫌，
原審未細心勾稽，亦未敘述未追究調查之理由，有理由不備之違
法。（三）原判決既採毛國權之供述為認定甲○○犯罪之證據，
又以毛國權不利於乙○○之證言為不可採，理由矛盾。（四）本
件以毛國權之自白為唯一不利甲○○之證據，而毛國權於甲○○
到案前兩年始為不利於甲○○之指證，而毛國權從未提出說明或
佐證以實其說。甲○○固於八十四年十一月十六日與毛國權同機
返台，但絕無與毛國權共同運輸毒品，至甲○○由柬埔寨轉往香
港之緣由，已於原審更六審具狀陳明云云。然查：（一）證人之
供述前後稍有不符或相互間有所歧異，究竟何者為可採，事實審
法院非不可本於經驗法則，斟酌其他情形，作合理之比較，定其
取捨；若其基本事實之陳述與真實性無礙時，仍非不得予以採信
，非謂一有不符或矛盾，即認其全部均為不可採信。從而供述之
一部認為真實者，予以採取，自非證據法則所不許。原判決綜合
上開證人毛國權之前後證詞，於理由內說明：雖毛國權所證細節
因距離事發時間之久長而前後略有出入，惟就甲○○如何邀其出
國遊玩並請其攜帶毒品海洛因返台，及於購得毒品海洛因後如何
分裝、夾藏攜帶入境等基本事實則均一致，自堪採信。且毛國權
在第一審調查時亦供稱：甲○○平時供我吃穿，我欠他人情，所
以於警詢中未供出是他委託帶毒品回國，也不知帶毒品的罪這麼
重等語，是尚難以毛國權於警詢及偵查中均未提及係甲○○委託
攜帶入境，即遽認毛國權嗣後所述不可採信。又甲○○經檢察官
提起公訴後，於第一審訊問時，亦表示其與毛國權間沒有糾紛，
毛國權亦未承認有無故咬甲○○作同案被告之情事，甲○○復未
能證明其與毛國權之間渠是否確係因女子之情感及金錢糾紛而生
間隙，無法證明毛國權係挾怨故意誣陷甲○○。又毛國權係供出
自己運輸毒品之共犯，並非供出毒品來源之前手而查獲，故未依
肅清煙毒條例第十一條之規定而獲減刑，亦有台灣高雄地方法院
八十五年度重訴字第四號判決書在卷可按（見第一審卷第九至十
一頁）。原審就上述各證據，斟酌取捨，以前開於理由欄詳敘取
捨證據與證據證明力得心證之判斷理由，依上說明，原判決並無
證據上理由矛盾之違法情形。（二）事實之認定，應憑證據，如
未能發現相當證據，或證據不足以證明，自不能以推測或擬制之
方法，以為裁判基礎。本件公訴意旨雖認甲○○尚涉販賣毒品海
洛因之罪嫌云云。然原判決已說明：依現存之證據，僅能證明甲
○○曾前往大陸深圳地區購得七百十三公克餘之毒品海洛因交予
毛國權私運入台，雖查扣數量之多，顯非供一己吸食之用，惟其
用途如何仍有其他可能，如集資託人代購等，並無積極證據足認
甲○○走私上開數量甚鉅之毒品海洛因，係為圖利販賣所用而販
入該毒品，自難以數量多寡臆測，遽認其有販賣營利之意圖。公
訴人指訴甲○○係與毛國權基於至大陸地區購買毒品海洛因返台
銷售之犯意，而認甲○○與毛國權係基於共同販賣毒品海洛因之
犯意聯絡，尚乏依據等語。核其證據取捨，亦無悖於經驗法則或
論理法則，自無違法可言。又並無證據證明乙○○參與本件運輸
、走私毒品之犯行（詳後述），原審未認定乙○○為共犯，亦無
違誤。檢察官上訴意旨徒就原審採證認事職權之適法行使為任意
指摘，核與法律規定得為第三審上訴理由之違法情形，不相適合
。另刑事訴訟法第十七條第八款所謂法官參與前審之裁判應自行
迴避者，係指法官於下級審曾參與該案審判，即不得再參與上級
審之審判而言。本件由本院發回第二審更審，此種更審程序，再
由參與前次合議審判之法官合議行之，其前後所參與者，均為第
二審之審判，核與上開法條，並無違背，自不在應自行迴避之列
。檢察官上訴意旨指稱原審之受命法官曾參與原審更四審之裁判
，並未自行迴避，原判決違法云云，並不足採。上訴人等上訴意
旨所指各節，或為單純事實之爭執，或於原判決之主旨不生影響
之事項任意指摘，或為原審已審酌屬認事採證、證據取捨及判斷
之範疇，為其職權之適法行使，或事證已臻明確並無再為調查必
要之裁量事項，核無上訴意旨所指違背法令之情形。應認其等之
上訴無理由，予以駁回。又原判決就甲○○所犯共同運輸毒品罪
，與毛國權間有犯意聯絡及行為分擔，應成立共同正犯等情，既
於事實及理由欄內，分別有所認定及說明，據上論結欄亦引用刑
法第二十八條之條文，其主文雖漏載「共同」二字，但並不影響
判決結果，併此敘明。
二、關於甲○○行使偽造私文書部分
查第三審上訴書狀，應敘述上訴之理由，其未敘述者，得於提起
上訴後十日內補提理由書於原審法院，已逾上述期間，而於第三
審法院未判決前仍未提出上訴理由書狀者，第三審法院應以判決
駁回之，刑事訴訟法第三百八十二條第一項、第三百九十五條後
段規定甚明。本件檢察官及甲○○不服原審關於論處甲○○連續
行使偽造私文書部分之判決，分別於九十七年五月十三日及同年
月八日提起上訴，就此部分並未敘述理由，迄今逾期已久，於本
院未判決前仍未提出此部分之上訴理由，依上開規定，其此部分
上訴自非合法，應予駁回。至其牽連觸犯刑法第二百十六條、第
二百十四條行使使公務員登載不實事項於公文書及第二百十六條
、第二百十二條行使變造特種文書之輕罪部分，核屬刑事訴訟法
第三百七十六條第一款所列不得上訴第三審法院之案件。而得上
訴第三審之行使偽造私文書之重罪部分之上訴既不合法，應從程
序上予以駁回，關於行使使公務員登載不實事項於公文書及行使
變造特種文書罪部分，自無從為實體上之審判，應一併駁回。
三、關於乙○○部分
按刑事訴訟法第三百七十七條規定，上訴於第三審法院，非以判
決違背法令為理由，不得為之。是提起第三審上訴，應以原判決
違背法令為理由，係屬法定要件。如果上訴理由書狀並未依據卷
內訴訟資料，具體指摘原判決不適用何種法則或如何適用不當，
或所指摘原判決違法情事，顯與法律規定得為第三審上訴理由之
違法情形，不相適合時，均應認其上訴為違背法律上之程式，予
以駁回。本件原判決以公訴意旨略以：被告乙○○與甲○○、毛
國權基於共同之犯意聯絡，於八十四年十一月初（公訴人誤為八
十一年十一月初）共同謀議至大陸地區購買毒品海洛因返台販售
，以牟取暴利，並赴大陸、香港多次打聽行情門路，計議妥當。
八十四年十一月十四日毛國權乃先搭乘國泰航空公司班機 CX435
號班機，由高雄小港機場出境至香港，甲○○冒名翁榮鄉，亦與
被告乙○○、朱雪娥夫婦等人先後前往香港，在機場酒店會合，
再相偕至中國大陸廣東省深圳。同年月十五日，甲○○與被告向
不詳姓名之人購得海洛因七一三點○七公克，同日在深圳之酒店
內，甲○○將購得之海洛因取出一部分交給被告，其餘分成三包
，連同女用束褲一件交給毛國權，囑咐毛國權穿上束褲後將三包
海洛因藏在束褲內。翌日晚上九時許，甲○○等四人一同搭乘國
泰航空公司CX434 號班機，自香港返回高雄，同日晚上十一時抵
達小港機場，毛國權因形跡可疑，經安檢人員會同海關人員搜索
，在毛國權之小腹及胯下部位之束褲內，搜出上開夾帶之海洛因
三包，乙○○夫婦及甲○○見狀逃逸，未被查獲，乙○○所攜帶
之一包海洛因亦得以順利攜帶入境等情，因認乙○○涉有肅清煙
毒條例第五條第一項之運輸毒品罪嫌及懲治走私條例第二條第一
項之私運管制物品進口罪嫌。但訊之乙○○堅決否認有何共同運
輸、走私毒品之犯行，辯稱：甲○○與伊姊同居，但與伊無何來
往，伊係與妻子朱雪娥到香港度蜜月，並未與甲○○、毛國權同
往香港，也無同往大陸地區，回程時是到機場排補位，有在香港
機場酒店碰到甲○○、毛國權，甲○○在機場酒店有交付一包紅
、藍寶石給伊，幫甲○○帶回台灣，伊不知毛國權運輸毒品之事
，亦不曾受甲○○之託運輸海洛因回台灣等語。查毛國權於第一
審法院八十五年度重訴字第四號案件中固陳稱：錢是乙○○帶去
的；甲○○交付海洛因給我的時候，乙○○及朱雪娥在場；乙○
○因有跛腳，他回國時攜帶了一小包，但沒有被發現等語，惟其
於台灣高雄地方法院檢察署八十五年度偵字第一四三三四號偵訊
時、第一審八十七年二月十八日、八十七年十二月二十一日、八
十八年一月七日調查中，就乙○○是否知悉甲○○有交付毒品一
事及甲○○是否有交付毒品海洛因並交代乙○○夾藏帶回台灣等
情事，前後供述不一，且乙○○並未被查獲夾帶持有毒品海洛因
，復無其他證據足資佐證，自難遽信乙○○有公訴意旨所指犯行
。又毛國權就乙○○有無在香港交付金錢予甲○○乙節，前後證
述亦不一致，其並稱在台灣商討運毒之事只有其與甲○○二人，
而甲○○亦否認乙○○知情，是尚難僅憑毛國權片面曾證述乙○
○有帶錢交予甲○○，遽認乙○○知悉且參與甲○○該項犯罪行
為。再毛國權、乙○○及其妻朱雪娥既係在香港機場一同等待補
位後，搭乘同班機返台，則入境旅客E/D 卡經電腦自動配賦而連
號，顯難以乙○○與毛國權同班機返國即認其必與毛國權共謀運
輸毒品入境。另毛國權於第一審及偵查時就乙○○如何攜帶鉅額
港幣至香港與甲○○及伊會合，並在酒店內由甲○○交付一部分
海洛因與乙○○等基本事實供述前後固屬一致；惟乙○○是否攜
帶數十萬元港幣至香港，並無積極證據足以證明，僅憑毛國權片
面證述，其證據證明力已嫌薄弱，又毛國權所攜帶之海洛因七百
餘公克，是否以數十萬元之港幣在大陸深圳所購得，亦無具體數
據資料可資證明，且縱信其確有攜帶數十萬元港幣至香港，是否
即為甲○○欲販入海洛因之金錢，除毛國權前揭指證外，並無任
何證據足資佐證，亦難令人無疑；再者，乙○○若與其稱呼為姐
夫之甲○○既已共謀商請（利用）毛國權負責運輸毒品進入台灣
販賣，似無再由乙○○自己夾帶一小包毒品海洛因闖關，徒增自
己被查獲風險之理，是尚不能僅憑毛國權片面證述乙○○夫婦至
機場酒店與甲○○見面，並交付數十萬元之港幣予甲○○，即認
其與購買毒品海洛因有關。況毛國權嗣於第一審審理時已改稱不
知乙○○有否藏毒品海洛因在身上或甲○○有無拿回，不知道乙
○○是否知情等語；另於原審更一審調查中更明確證稱：據我所
知乙○○是單純去玩的，去那裡的費用都是甲○○替我們出的，
我們沒有與乙○○討論過買毒品的事，他也沒有與我們去廣東買
毒品。我有見到甲○○拿半包的東西給乙○○，我不知裡面何東
西等語。證人朱雪娥在原審更七審審理中亦詰問證稱：甲○○在
香港有交付一包（用紅色袋子裝）紅、藍寶石給乙○○，託我們
帶回台灣要贈予其親戚等語，依常情，甲○○自香港回台，若確
攜帶寶石數量眾多，於得悉乙○○夫婦亦在香港，而交付部分寶
石予乙○○分散攜帶，以避免海關查驗、課稅或處分，亦難認有
何與常情有違之處，是渠等一同自香港搭機返台，即難認有何特
別不尋常之處，自不能僅憑毛國權前後不一致且無其他補強證據
為佐之證述，遽為乙○○共同實行本件運輸毒品罪之不利認定。
甲○○所交予乙○○之物是否為毒品抑或珠寶，因未查獲扣案，
已無從查證，是乙○○是否確曾夾帶一小包海洛因運輸毒品入境
，顯無積極證據足以證明，實難僅憑毛國權曾指述其有夾帶毒品
，即遽以認定甲○○所交付之物為毒品。綜上，乙○○所辯各情
，縱有部分認屬不能成立，然毛國權之證述前後不一，顯有瑕疵
，且又無如查扣毒品等補強證據資為佐證，亦不能僅憑毛國權之
證述為認定乙○○犯罪之唯一證據。此外，復查無其他積極證據
足資證明乙○○有參與本件運輸、走私毒品海洛因犯行，自難以
其抗辯有部分不能成立，即遽為有罪之認定，乙○○之上開犯行
自屬不能證明等情甚詳，經核原判決證據取捨，並無悖於經驗法
則或論理法則，自無違法之可指。檢察官上訴意旨略稱：（一）
毛國權於偵查及審理中均證稱乙○○與甲○○商量，準備出國遊
玩並購買海洛因，在深圳時甲○○有拿一小包毒品給乙○○，乙
○○到香港時攜帶數十萬元港幣等語，就乙○○如何攜帶鉅額港
幣至香港與甲○○及毛國權會合，並在酒店內由甲○○交付一部
分海洛因與乙○○等基本事實之供述前後一致。原判決既採毛國
權之供述為認定甲○○犯罪之證據，又以毛國權不利於乙○○之
證言為不可採，理由矛盾。（二）甲○○、乙○○、毛國權三人
搭同班飛機由香港入境、E/D 卡連號、一同由吳春玉向旅行社辦
理出國等，可為乙○○犯罪之佐證，原審未予審究。（三）甲○
○確係於八十四年十一月十四日自柬埔寨搭機至香港與毛國權、
乙○○夫婦碰面，業據毛國權於第一審證實，核與乙○○、朱雪
娥於第一審所述相符。堪認毛國權、甲○○、乙○○於八十四年
十一月十四日相約於香港機場酒店會合。甲○○既先行前往柬埔
寨三天，當無隨身攜帶數十萬元港幣增加風險、及在香港等候他
人帶錢來之理；乙○○適時前來會合，隨即甲○○、毛國權前往
深圳購買毒品，隔日乙○○亦前往深圳，四人於十六日出深圳關
，益見毛國權稱乙○○帶數十萬港幣來交給甲○○，所言非虛，
並有毛國權、乙○○、朱雪娥之台胞證可參。倘甲○○未曾事先
告知去柬埔寨、毛國權未曾在深圳與乙○○相遇，為何對渠等行
蹤知之甚詳？原判決未說明上開不利於乙○○之證據，有判決不
載理由之違法。（四）原判決認甲○○已與毛國權共謀由毛國權
攜帶毒品運輸入台，似無再由乙○○夾帶一小包毒品闖關之理，
屬推測之詞。乙○○為測試殘障人士闖關之可能性，非無可能；
毛國權並證述乙○○夾帶一小包毒品入關。原判決除調查未盡外
，亦有違經驗法則。（五）扣案海洛因達七百十三公克之多，顯
非供自己食用。而毛國權於出國前已與甲○○謀議，乙○○亦全
程參與，三人均有販賣毒品之犯意聯絡、行為分擔。（六）原審
之受命法官即更四審之受命法官，而未自行迴避云云。查毛國權
於第一審法院固陳稱：錢是乙○○帶去的；甲○○交付海洛因給
伊時，乙○○及朱雪娥在場；乙○○因有跛腳，他回國時攜帶了
一小包毒品等語。但原審以毛國權就乙○○是否知悉甲○○有交
付毒品一事及甲○○是否有交付毒品海洛因並交代乙○○夾藏帶
回台灣等情事，前後供述不一，且乙○○並未被查獲夾帶持有毒
品海洛因。又毛國權就乙○○有無在香港交付金錢予甲○○乙節
，前後證述亦不一致。而乙○○是否攜帶數十萬元港幣至香港，
並無積極證據足以證明，僅憑毛國權片面證述，證據已嫌薄弱。
況毛國權嗣後已改稱甲○○拿半包的東西給乙○○，但不知裡面
何東西等語。是甲○○所交予乙○○之物是否為毒品，因未查獲
扣案，已無從查證，是乙○○是否確曾夾帶一小包海洛因運輸毒
品入境，顯無積極證據足以證明。乙○○之上開犯行自屬不能證
明。原審為綜合之判斷，認乙○○之犯罪尚屬無法證明等情甚詳
，核其證據取捨，亦無悖於經驗法則或論理法則，自無違法可言
。又本件由本院發回第二審更審，此種更審程序，再由參與前次
合議審判之法官合議行之，其前後所參與者，均為第二審之審判
，自不在應自行迴避之列，有如上述。檢察官上訴意旨指稱原審
之受命法官曾參與原審更四審之裁判，並未自行迴避，原判決違
法云云，並不足採。上訴意旨徒就原審採證認事職權之適法行使
為任意指摘，核與法律規定得為第三審上訴理由之違法情形，不
相適合。其上訴為違背法律上之程式，應予駁回。
據上論結，應依刑事訴訟法第三百九十六條第一項、第三百九十
五條，判決如主文。
中    華    民    國  九十八  年    二    月  二十七  日
                      最高法院刑事第二庭
                          審判長法官  莊  登  照
                                法官  黃  一  鑫
                                法官  陳  世  淙
                                法官  許  錦  印
                                法官  陳  世  雄
      本件正本證明與原本無異
                                      書  記  官
中    華    民    國  九十八  年    三    月    三    日
                                                      Ｑ
附錄本案論罪科刑法條
肅清煙毒條例第五條第一項
販賣、運輸、製造毒品、鴉片或麻煙者，處死刑或無期徒刑。


司法院資訊處製作；財團法人民間司法改革基金會備份。
